【裁判字號】    99,抗,17
【裁判日期】    990129
【裁判案由】    本票裁定
【裁判全文】
臺灣高雄地方法院民事裁定                99年度抗字第17號
抗  告  人  陳宜嘉原名陳麗華.
相  對  人  甲○○
上列抗告人因與相對人間本票裁定強制執行事件，對於中華民國
98年12月21日本院98年度司票字第8201號裁定提起抗告，本院裁
定如下：
    主    文
抗告駁回。
抗告程序費用新台幣壹仟元由抗告人負擔。
    理    由
一、抗告意旨略以：相對人執伊於民國98年5 月11日與訴外人葉
    穎坤共同簽發、內載金載新台幣（下同）400,000 元、到期
    日98年6 月9 日，並免除作成拒絕證書之本票1 紙（下稱系
    爭本票），聲請對伊為強制執行。惟系爭本票係由訴外人葉
    穎坤向經營永富當舖之呂姓先生借貸時所簽發，相對人實非
    合法之債權人，且據訴外人葉穎坤所述，其已清償借貸金額
    完畢，僅未將系爭本票索回而已，故伊無須為此負責。為此
    提起抗告，請求廢棄原裁定。
二、按執票人向本票發票人行使追索權時，得聲請法院裁定後強
    制執行，票據法第123 條定有明文。又本票執票人依上開規
    定聲請法院裁定許可對發票人強制執行，係屬非訟事件，此
    項聲請之裁定，僅依非訟事件程序，就本票形式上之要件是
    否具備，以審查強制執行許可與否，並無確定實體上法律關
    係存否之效力，如發票人就票據債務之存否有爭執時，應由
    發票人提起確認之訴，以資解決，亦有最高法院56年台抗字
    第714 號及57年台抗字第76號判例意旨可資參照。
三、經查，相對人主張其執有抗告人於98年6 月9 日與訴外人葉
    穎坤共同簽發、面額400,000 元、到期日98年6 月9 日，並
    免除作成拒絕證書之本票1 紙，屆期經提示，未獲付款，爰
    依票據法第123 條規定聲請裁定許可強制執行等情，業據提
    出與其所述相符之本票1 紙為證，且經本院依形式上審核系
    爭本票應記載事項均記載齊備，並無票據無效情形存在，抗
    告人既為發票人，自應負發票人責任，故原裁定依據相對人
    所提出本票為形式上判斷，據以准許強制執行，並無違誤。
    又縱認抗告人前揭抗辯意旨所稱屬實，該抗辯乃係實體上之
    爭執，應由抗告人另行提起訴訟，以資解決，本件非訟程序
    不得加以審究，仍應為許可強制執行之裁定。從而，原審裁
    定准予強制執行，核無不合，抗告人猶執前詞，指摘原裁定
    不當，為無理由，應予駁回。
四、據上論結，本件抗告為無理由，依非訟事件法第46條、第21
    條第2 項、第24條第1 項，民事訴訟法第495 條之1 第1 項
    、第449 條第1 項、第78條，裁定如主文。
中    華    民    國    99    年    1     月    29    日
                 民事鳳山分庭審判長 法  官  楊富強
                                    法  官  何悅芳
                                    法  官  林意芳
以上正本係照原本作成。
如不服本裁定應於送達後10日內向本院提出再抗告狀，並繳納再
抗告費用新台幣1000元。再為抗告應以適用法規顯有錯誤為理由
，並經本院之許可，該許可以原裁定所涉及之法律見解具有原則
上重要性者為限。
中    華    民    國    99    年    2     月    1     日
                                    書記官  劉國偉

司法院資訊處製作；財團法人民間司法改革基金會備份。
